---
title: "Ejercicios de ggplot2"
author: Mariana Castaño Garcia
date: 29 Marzo 2026
format: html
theme: cosmo
embed-resources: true
---

# 1 Exercise 1

## 1.1 Basic plots

```{r}
library(ggplot2)
students <- data.frame(
 id = 1:20,
 hours_study = c(2,3,4,5,6,3,4,7,8,5,6,7,3,2,9,10,4,6,8,5),
 score = c(50,55,65,70,75,60,66,80,85,72,74,78,58,52,90,95,67,76,88,73),
 gender = rep(c("Male","Female"), 10),
 major = rep(c("Engineering","Business","Arts","Science"), 5))


```

1\. Create a scatter plot of hours_study vs score

Esta gráfica muestra una relación positiva entre las horas de estudio y el puntaje. A medida que aumentan las horas de estudio, el puntaje tiende a ser mayor. 

```{r}
ggplot(students, aes(x = hours_study, y = score)) +
  geom_point()
```

2\. Change the color of all points to blue.

El cambio a color azul no afecta la interpretación, pero mejora la visualización haciendo los puntos más visibles.

```{r}
ggplot(students, aes(x = hours_study, y = score)) +
  geom_point(color = "blue")
```

3\. Map the variable gender to the color aesthetic.

Permite comparar los resultados entre géneros. Ambos muestran una tendencia similar, lo que indica que el género no cambia significativamente la relación entre estudio y puntaje.

```{r}
ggplot(students, aes(x = hours_study, y = score, color = gender)) +
  geom_point()
```

4\. Increase the size of points.

Aumentar el tamaño mejora la visibilidad de los datos, especialmente cuando hay muchos puntos.

```{r}
ggplot(students, aes(x = hours_study, y = score, color = gender)) +
  geom_point(size = 4)
```

5\. Add a title to the plot.

El título facilita la comprensión rápida del objetivo de la gráfica.

```{r}
ggplot(students, aes(x = hours_study, y = score, color = gender)) +
  geom_point(size = 4) +
  labs(title = "Study Hours vs Test Score")
```

##  1.2 Labels and Themes

6\. Add labels for x-axis and y-axis.

Las etiquetas hacen que la gráfica sea más clara al indicar qué representa cada eje.

```{r}
ggplot(students, aes(x = hours_study, y = score, color = gender)) +
  geom_point(size = 4) +
  labs(
    title = "Study Hours vs Test Score",
    x = "Hours of Study",
    y = "Test Score"
  )
```

7\. Use the theme theme_minimal().

Este tema elimina elementos innecesarios y hace la gráfica más limpia y profesional.

```{r}
ggplot(students, aes(x = hours_study, y = score, color = gender)) +
  geom_point(size = 4) +
  labs(
    title = "Study Hours vs Test Score",
    x = "Hours of Study",
    y = "Test Score") + theme_minimal()
```

8\. Center the title.

Centrar el título mejora la presentación visual.

```{r}
ggplot(students, aes(x = hours_study, y = score, color = gender)) +
  geom_point(size = 4) +
  labs(
    title = "Study Hours vs Test Score",
    x = "Hours of Study",
    y = "Test Score"
  ) +theme_minimal() +theme(plot.title = element_text(hjust = 0.5))
```

9\. Change the text size of axis labels.

Aumentar el tamaño del texto facilita la lectura de la gráfica.

```{r}
ggplot(students, aes(x = hours_study, y = score, color = gender)) +
  geom_point(size = 4) +
  labs(
    title = "Study Hours vs Test Score",
    x = "Hours of Study",
    y = "Test Score"
  ) +theme_minimal() +theme(plot.title = element_text(hjust = 0.5),axis.text = element_text(size = 14))
```

10\. Remove the legend.

Eliminar la leyenda simplifica la gráfica cuando no es necesaria.

```{r}
ggplot(students, aes(x = hours_study, y = score, color = gender)) +
  geom_point(size = 4) +
  labs(
    title = "Study Hours vs Test Score",
    x = "Hours of Study",
    y = "Test Score" ) +theme_minimal() +theme(plot.title = element_text(hjust = 0.5), axis.text = element_text(size = 14),legend.position = "none")
```

## 1.3 Geometric layers

11\. Add a regression line using geom_smooth().

Muestra la tendencia general de los datos, confirmando una relación positiva entre horas de estudio y puntaje.

```{r}
ggplot(students, aes(x = hours_study, y = score, color = gender)) +
  geom_point(size = 4) +
  geom_smooth(method = "lm", se = FALSE)
```

12\. Change the regression line color.

Cambiar el color (por ejemplo a rojo) permite destacar la línea de tendencia sobre los puntos.

```{r}
ggplot(students, aes(x = hours_study, y = score, color = gender)) +
  geom_point(size = 4) +
  geom_smooth(method = "lm", se = FALSE, color = "red")
```

13\. Create a boxplot of score by gender.

Permite comparar la distribución de puntajes entre géneros, observando medianas y variabilidad.

```{r}
ggplot(students, aes(x = gender, y = score, fill = gender)) +
  geom_boxplot()
```

14\. Create a histogram of score.

Muestra cómo se distribuyen los puntajes, permitiendo identificar concentraciones o dispersión.

```{r}
ggplot(students, aes(x = score)) + geom_histogram()
```

15\. Change the number of bins in the histogram.

Cambiar los bins ajusta el nivel de detalle del histograma.

```{r}
ggplot(students, aes(x = score)) +geom_histogram(bins = 8)
```

## 1.4 Faceting

16\. Create scatter plots faceted by major.

Divide la gráfica por carrera para comparar patrones entre grupos.

```{r}
ggplot(students, aes(x = hours_study, y = score)) +geom_point() +facet_wrap(~major)
```

17\. Use facet_wrap().

Facilita la comparación visual entre distintas categorías.

```{r}
ggplot(students, aes(x = hours_study, y = score, color = gender)) + geom_point(size = 3) + facet_wrap(~major)
```

18\. Use facet_grid() with gender and major.

Permite comparar dos variables categóricas al mismo tiempo (género y carrera).

```{r}
ggplot(students, aes(x = hours_study, y = score, color = gender)) +geom_point(size = 3) + facet_grid(gender ~ major)
```

## 1.5 Aesthetic Customization

19\. Change point shape according to major.

Diferenciar por forma ayuda a identificar categorías adicionales en la misma gráfica.

```{r}
ggplot(students, aes(x = hours_study, y = score, color = gender, shape = major)) + geom_point(size = 4)
```

20\. Create a scatter plot with:

-   color = gender

-   size = score

-   add regression line

-   minimal theme

    Esta gráfica combina múltiples elementos (color, regresión, tema) para ofrecer una visualización más completa y fácil de interpretar.

```{r}
ggplot(students, aes(x = hours_study, y = score, color = gender)) + geom_point() + geom_smooth(method = "lm", se = FALSE) +  # One smooth line per color group
  theme_minimal() + 
  labs(title = "Study Hours vs Test Score",  x = "Hours of Study", y = "Test Score")
```

# 2 Exercise: Business Data Visualization with ggplot2

```{r}
library(ggplot2)
sales <- data.frame( month = rep(month.abb[1:12], 4),region = rep(c("North","South","East","West"), each = 12), sales = c(120,130,125,140,150,160,170,165,155,145,135,125,100,110,105,120,130,135,140,138,132,125,118,110,90,95,100,110,115,120,125,123,118,112,105,98,80,85,88,95,100,105,110,108,102,97,90,85 ),marketing_spend = c(20,22,21,23,25,26,28,27,26,24,23,22,18,19,18,20,22,23,24,23,22,21,20,19,15,16,17,18,19,20,21,20,19,18,17,16,12,13,14,15,16,17,18,17,16,15,14,13 ),employees = rep(c(50,45,40,35), each = 12))
```

## 2.1 Basic Visualization

1\. Create a scatter plot of marketing_spend vs sales.
2. Change point color to dark green.
3. Map region to color.
4. Increase point size.
5. Add plot title: Sales vs Marketing Investment

#### 1. Scatter plot (marketing vs sales)

Muestra una relación positiva entre la inversión en marketing y las ventas.

#### 2. Color verde oscuro

Mejora la estética sin afectar la interpretación.

#### 3. Color por región

Permite comparar el comportamiento de diferentes regiones.

#### 4. Tamaño de puntos

Hace la gráfica más clara y visible.

#### 5. Título

Facilita la comprensión del propósito de la gráfica.

```{r}


# 1. Create a scatter plot of marketing_spend vs sales
# 2. Change point color to dark green
# 3. Map region to color
# 4. Increase point size
# 5. Add plot title: Sales vs Marketing Investment

ggplot(sales, aes(x = marketing_spend, y = sales, color = region)) +
  geom_point(size = 4) + 
  scale_color_manual(values = c("North" = "darkgreen", 
                                "South" = "lightgreen",
                                "East" = "forestgreen", 
                                "West" = "seagreen")) +
  labs(title = "Sales vs Marketing Investment") +
  theme_minimal()
```

## 2.2 Labels and Theme

6\. Add axis labels.
7. Use theme_minimal().
8. Center the title.
9. Change axis text size.
10. Place legend at the bottom.

#### 6. Etiquetas de ejes

Aclaran qué representa cada variable.

#### 7. theme_minimal()

Mejora la presentación haciéndola más limpia.

#### 8. Título centrado

Mejora la estética general.

#### 9. Tamaño del texto

Facilita la lectura.

#### 10. Leyenda abajo

Mejora la organización de la gráfica.

```{r}
ggplot(sales, aes(x = marketing_spend, y = sales, color = region)) +
  geom_point(size = 4) + labs(title = "Sales vs Marketing Investment",
    x = "Marketing Spend ($K)",
    y = "Sales ($K)" ) +theme_minimal() +theme( plot.title = element_text(hjust = 0.5, size = 14, face = "bold"), axis.text = element_text(size = 12), legend.position = "bottom")
```

## 2.3 Time Visualization

11\. Create a line plot of sales across month.
12. Map region to line color.
13. Add points to the line plot.

#### 
11. Gráfica de líneas (ventas en el tiempo)

Permite observar cómo cambian las ventas a lo largo del tiempo.

#### 12. Color por región (líneas)

Permite comparar tendencias entre regiones.

#### 13. Puntos en la línea

Muestran los valores exactos en cada periodo.

```{r}
ggplot(sales, aes(x = month, y = sales, color = region, group = region)) +
  geom_line(linewidth = 1) +geom_point(size = 3) +labs(title = "Sales Over Time by Region",
    x = "Month",
    y = "Sales ($K)" ) +
  theme_minimal() + theme(axis.text.x = element_text(angle = 45, hjust = 1), plot.title = element_text(hjust = 0.5, face = "bold"))
```

14\. Rotate x-axis labels.
15. Highlight only the North region.

```{r}
ggplot(sales, aes(x = month, y = sales, color = region, group = region)) +geom_line(aes(linewidth = region)) + geom_point(size = 3) +scale_linewidth_manual(values = c("North" = 1.5, "South" = 0.5, "East" = 0.5, "West" = 0.5)) +scale_color_manual(values = c("North" = "purple3", "South" = "lightslategrey", 
                                "East" = "lightslategrey", "West" = "lightslategrey")) +labs( title = "Sales Over Time - Highlighting North Region",
    x = "Month",
    y = "Sales ($K)") +theme_minimal() +theme( axis.text.x = element_text(angle = 45, hjust = 1), plot.title = element_text(hjust = 0.5, face = "bold"), legend.position = "bottom" )
```

## 2.4 Distribution plots

16\. Create a boxplot of sales by region.

Este gráfico muestra la distribución de las ventas en cada región.\
Permite comparar la mediana, la variabilidad y posibles valores atípicos entre regiones.\
Se pueden identificar regiones con mejores o más estables resultados.

```{r}

ggplot(sales, aes(x = region, y = sales, fill = region)) +
  geom_boxplot(alpha = 0.7) +
  labs(title = "Sales Distribution by Region",
    x = "Region",
    y = "Sales ($K)" ) + theme_minimal() +theme( plot.title = element_text(hjust = 0.5, face = "bold"),legend.position = "bottom")
```

17\. Create a histogram of marketing_spend.

Este histograma muestra cómo se distribuye la inversión en marketing.\
Permite identificar en qué rangos se concentra la mayoría del gasto.\
También ayuda a ver si los datos están equilibrados o sesgados.

```{r}
ggplot(sales, aes(x = marketing_spend, fill = region)) +geom_histogram(binwidth = 2, alpha = 0.7, color = "chocolate") + labs(title = "Distribution of Marketing Spend",
    x = "Marketing Spend ($K)",
    y = "Frequency") + theme_minimal() + theme(plot.title = element_text(hjust = 0.5, face = "bold"),legend.position = "bottom" )
```

## 2.5 Faceting

18\. Create line plots faceted by region.

Este tipo de gráfico permite dividir la información en varios paneles.\
Facilita comparar patrones entre diferentes grupos de datos de manera clara.

19. Use facet_wrap().

Este punto ayuda a mejorar la interpretación al separar o reorganizar la información.\
Permite identificar diferencias más fácilmente entre categorías.

```{r}
ggplot(sales, aes(x = month, y = sales, color = region, group = region)) + geom_line(linewidth = 1) + geom_point(size = 2) + facet_wrap(~region, nrow = 2) +labs(title = "Sales Over Time by Region (Faceted)",
    x = "Month",
    y = "Sales ($K)" ) + theme_minimal() + theme( axis.text.x = element_text(angle = 45, hjust = 1, size = 9), plot.title = element_text(hjust = 0.5, face = "bold"), legend.position = "bottom")
```

20\. Create a multi-aesthetic plot:
• x = marketing_spend • y = sales • color = region • size = employees • add regression line •
minimal them

La combinación de todos los elementos (color, etiquetas, tema) hace que la gráfica sea más clara, profesional y fácil de interpretar.

```{r}
ggplot(sales, aes(x = marketing_spend, y = sales, color = region, linewidth = employees)) +geom_point(alpha = 0.6) + geom_smooth(method = "lm", se = TRUE, color = "darkblue") +labs(
    title = "Sales vs Marketing Spend with Employee Impact", x = "Marketing Spend ($k)", y = "Sales ($k)",linewidth = "Employees",color = "Region" ) + 
  theme_minimal() + 
  theme(plot.title = element_text(hjust = 0.5, face = "bold", size = 12 ),
        legend.position = "bottom",
        legend.box = "vertical")
```

# 3 Exercises with Kaggle Dataset (Customer Churn)

```{r}
library(ggplot2)
# Create the dataset
churn <- data.frame(tenure = c(1,5,10,12,24,36,48,60,72,3,6,9,15,18,30,42,54,66,70,8),
  monthly_charges = c(70,75,80,85,90,95,100,105,110,65,72,78,82,88,92,98,102,108,112,76),
  total_charges = c(70,375,800,1020,2160,3420,4800,6300,7920,195,432,702,1230,1584,2760,4116,5508,7128,7840,608),
  churn = rep(c("Yes","No"), 10),
  contract = rep(c("Month-to-month","One year","Two year","Month-to-month"),5),
  internet_service = rep(c("DSL","Fiber optic","DSL","No"),5))

```

1\. Scatter plot: tenure vs monthly_charges

Esta gráfica muestra la relación entre el tiempo de permanencia del cliente (tenure) y los cargos mensuales. Permite observar si los clientes más antiguos pagan más o menos.

```{r}
ggplot(churn, aes(x = tenure, y = monthly_charges)) +geom_point()
```

2\. Color points by churn

Al diferenciar por churn, se pueden comparar los clientes que se van y los que permanecen.\
Esto ayuda a identificar patrones de abandono.

```{r}
ggplot(churn, aes(x = tenure, y = monthly_charges, color = churn)) +geom_point()
```

3\. Add regression line

La línea de regresión muestra la tendencia general entre tenure y cargos mensuales.\
Permite ver si existe una relación clara entre ambas variables.

```{r}
ggplot(churn, aes(x = tenure, y = monthly_charges, color = churn)) + geom_point() +geom_smooth(method = "lm", se = FALSE)
```

4\. Use minimal theme

Este tema mejora la apariencia de la gráfica al hacerla más limpia y profesional.

```{r}
ggplot(churn, aes(x = tenure, y = monthly_charges, color = churn)) +geom_point() +geom_smooth(method = "lm", se = FALSE) + theme_minimal()
```

5\. Add plot title

El título facilita la comprensión del propósito de la gráfica.

```{r}
ggplot(churn, aes(x = tenure, y = monthly_charges, color = churn)) +geom_point() +geom_smooth(method = "lm", se = FALSE) + theme_minimal() +labs(title = "Customer Tenure vs Monthly Charges", x = "Tenure (months)", y = "Monthly Charges ($)")
```

6\. Boxplot: monthly_charges by churn

Permite comparar la distribución de cargos mensuales entre clientes que abandonan y los que no.\
Ayuda a identificar si el precio influye en el churn.

```{r}
ggplot(churn, aes(x = churn, y = monthly_charges)) + geom_boxplot()
```

7\. Histogram: tenure

Muestra cómo se distribuyen los tiempos de permanencia de los clientes.\
Permite ver si hay más clientes nuevos o antiguos.

```{r}
ggplot(churn, aes(x = tenure)) + geom_histogram()
```

8\. Change histogram bins

Modificar los bins cambia el nivel de detalle del histograma, permitiendo una mejor visualización de la distribución.

```{r}
ggplot(churn, aes(x = tenure)) + geom_histogram(bins = 10)
```

9\. Violin plot: monthly_charges by contract

Este gráfico muestra la distribución de los cargos mensuales según el tipo de contrato. Permite ver la densidad y variabilidad de los datos.

```{r}
ggplot(churn, aes(x = contract, y = monthly_charges)) +geom_violin()
```

10\. Density plot: monthly_charges colored by churn

Este gráfico muestra la distribución de los cargos mensuales según el tipo de contrato.\
Permite ver la densidad y variabilidad de los datos.

```{r}
ggplot(churn, aes(x = monthly_charges, fill = churn)) +  geom_density(alpha = 0.5)
```

11\. Bar plot: count customers by contract

Muestra la cantidad de clientes en cada tipo de contrato.\
Permite identificar cuál es el más común.

```{r}
ggplot(churn, aes(x = contract)) + geom_bar()
```

12\. Bar plot filled by churn

Permite ver la proporción de clientes que abandonan dentro de cada tipo de contrato.\
Ayuda a detectar contratos con mayor churn.

```{r}
ggplot(churn, aes(x = contract, fill = churn)) +geom_bar()
```

13\. Facet scatter plot by internet_service

Divide la gráfica según el tipo de servicio de internet.\
Permite comparar patrones entre servicios.

```{r}
ggplot(churn, aes(x = tenure, y = monthly_charges, color = churn)) +geom_point() + facet_wrap(~internet_service)
```

14\. Facet wrap by contract

Permite analizar el comportamiento de los clientes en cada tipo de contrato por separado.

```{r}
ggplot(churn, aes(x = tenure, y = monthly_charges, color = churn)) +geom_point() + facet_wrap(~contract)
```

15\. Line plot: average monthly charges by tenure

Muestra cómo cambian los cargos promedio a medida que aumenta el tiempo de permanencia.\
Permite identificar tendencias.

```{r}
churn_summary <- aggregate(monthly_charges ~ tenure, data = churn, FUN = mean)
ggplot(churn_summary, aes(x = tenure, y = monthly_charges)) + geom_line() +geom_point()
```

16\. Scatter plot:
• x = tenure • y = total_charges • color = churn • size = monthly_charges

Esta gráfica combina varias variables:

-    Eje x: tiempo de permanencia

-    Eje y: cargos totales

-    Color: churn

-    Tamaño: cargos mensuales

Permite analizar múltiples relaciones al mismo tiempo.

```{r}
ggplot(churn, aes(x = tenure, y = total_charges, color = churn, size = monthly_charges)) +
  geom_point()
```

17\. Jitter plot: tenure vs churn

Evita la superposición de puntos en datos categóricos.\
Permite visualizar mejor la distribución de clientes según churn

```{r}
ggplot(churn, aes(x = churn, y = tenure)) +geom_jitter(width = 0.2, height = 0)
```

18\. Add transparency to scatter plot

Agregar transparencia permite ver mejor la densidad de puntos cuando hay muchos datos.

```{r}
ggplot(churn, aes(x = tenure, y = monthly_charges, color = churn)) +geom_point(alpha = 0.6)
```

19\. Customize legend position

Cambiar la posición de la leyenda mejora la organización visual de la gráfica.

```{r}
ggplot(churn, aes(x = tenure, y = monthly_charges, color = churn)) + geom_point(alpha = 0.6) +
  theme(legend.position = "top")
```

20\. Create publication-style visualization

Consiste en mejorar todos los elementos visuales (colores, fuentes, etiquetas) para lograr una gráfica clara, profesional y lista para presentación.

```{r}
ggplot(churn, aes(x = tenure, y = monthly_charges, color = churn)) + geom_point(size = 3, alpha = 0.7) +geom_smooth(method = "lm", se = TRUE) +theme_minimal() +
  labs(title = "Customer Tenure vs Monthly Charges by Churn Status",
       subtitle = "Telco Customer Churn Dataset",
       x = "Tenure (months)",
       y = "Monthly Charges ($)",
       color = "Churned?",
       caption = "Source: Kaggle Telco Customer Churn Dataset") +
  theme(plot.title = element_text(face = "bold", size = 14),
        plot.subtitle = element_text(size = 11),
        legend.position = "bottom",
        panel.grid.major = element_line(color = "gray90"),
        panel.grid.minor = element_blank())
```

# 4 Exercise. ggplot2 Lab: Telco Customer Churn (Kaggle Dataset)

```{r}
library(readr)
library(tidyverse)
churn <- read_csv("WA_Fn-UseC_-Telco-Customer-Churn.csv")
churn$Churn <- as.factor(churn$Churn)
churn$Contract <- as.factor(churn$Contract)
churn$InternetService <- as.factor(churn$InternetService)

```

1\. Plot tenure distribution.

Este gráfico muestra la distribución del tiempo de permanencia de los clientes.\
Permite identificar si la mayoría de los clientes son nuevos o llevan mucho tiempo en la empresa.

```{r}
ggplot(churn, aes(tenure)) + geom_histogram(bins = 30)
```

2\. Plot monthly charges distribution.

Muestra cómo se distribuyen los cargos mensuales. Permite ver en qué rangos de precios se concentran la mayoría de los clientes.

```{r}
ggplot(churn, aes(MonthlyCharges)) + geom_histogram(bins = 30)
```

3\. Plot total charges distribution.

Representa la distribución de los cargos totales acumulados. Permite identificar clientes con altos o bajos niveles de gasto total.

```{r}
ggplot(churn, aes(TotalCharges)) + geom_histogram(bins = 30)
```

4\. Bar plot: churn proportion.

Muestra la cantidad de clientes que se quedan y los que abandonan el servicio.\
Permite entender la proporción general de churn en la empresa.

```{r}
ggplot(churn, aes(Churn)) +geom_bar()
```

5\. Boxplot: monthly charges vs churn.

Compara los cargos mensuales entre clientes que se van y los que permanecen.\
Permite analizar si los precios influyen en la decisión de abandono.

```{r}
ggplot(churn, aes(Churn, MonthlyCharges)) +
 geom_boxplot()
```

6\. Density plot: monthly charges by churn.

Muestra la distribución de los cargos mensuales separada por churn.\
Permite comparar visualmente ambos grupos y detectar diferencias.

```{r}
ggplot(churn, aes(MonthlyCharges, fill = Churn)) +geom_density(alpha = 0.4)
```

7\. Churn by contract type.

Este gráfico muestra la proporción de churn en cada tipo de contrato.\
Permite identificar qué contratos tienen mayor riesgo de abandono.

```{r}
ggplot(churn, aes(Contract, fill = Churn)) +geom_bar(position = "fill")
```

8\. Churn by internet service.

Permite analizar cómo influye el tipo de servicio (DSL, fibra, etc.) en el churn.\
Ayuda a detectar servicios con mayor pérdida de clientes.

```{r}
ggplot(churn, aes(InternetService, fill = Churn)) +
 geom_bar(position = "fill")
```

9\. Charges vs tenure.

Muestra la relación entre el tiempo de permanencia y los cargos mensuales.\
Permite observar patrones generales en el comportamiento de los clientes.

```{r}
ggplot(churn, aes(tenure, MonthlyCharges)) +
 geom_point(alpha = 0.4)
```

10\. Charges vs tenure colored by churn.

Permite comparar clientes que se quedan y los que se van dentro de la misma gráfica.\
Ayuda a identificar patrones asociados al abandono.

```{r}
ggplot(churn, aes(tenure, MonthlyCharges, color = Churn)) +
 geom_point(alpha = 0.4)
```

11\. Add regression line.

La línea de regresión muestra la tendencia entre tenure y cargos mensuales.\
Permite analizar si existe una relación clara entre ambas variables.

```{r}
ggplot(churn, aes(tenure, MonthlyCharges, color = Churn)) +
 geom_point(alpha = 0.4) +
 geom_smooth(method = "lm")
```

12\. Facet by contract.

Divide la gráfica según el tipo de contrato.\
Permite comparar cómo cambia la relación entre tenure y cargos en cada grupo.

```{r}
ggplot(churn, aes(tenure, MonthlyCharges)) +
 geom_point(alpha = 0.4) +
 facet_wrap(~Contract)
```

13\. Facet by internet service.

Permite analizar diferencias en el comportamiento de los clientes según el tipo de servicio.

```{r}
ggplot(churn, aes(tenure, MonthlyCharges)) +
 geom_point(alpha = 0.4) +
 facet_wrap(~InternetService)
```

14\. Bubble plot.

Esta gráfica combina varias variables:

-    Eje x: tenure

-    Eje y: TotalCharges

-    Tamaño: MonthlyCharges

-    Color: Churn

    Permite analizar múltiples relaciones al mismo tiempo.

```{r}
ggplot(churn, aes(tenure, TotalCharges,
 size = MonthlyCharges,
 color = Churn)) +
 geom_point(alpha = 0.6)
```

15\. Publication-style plot.

Es una visualización final mejorada con etiquetas, título y tema limpio.\
Presenta los datos de forma clara, profesional y lista para informes o presentaciones.

```{r}
ggplot(churn, aes(tenure, MonthlyCharges, color = Churn)) +
  geom_point(alpha = 0.4) +
  geom_smooth(se = FALSE) +
  theme_minimal() +
  labs(title = "Análisis de Churn de Clientes",
       x = "Tenure del Cliente (meses)",
       y = "Cargos Mensuales ($)",
       color = "Estado de Churn") +
  theme(plot.title = element_text(face = "bold", size = 14),
        axis.title = element_text(size = 12),
        legend.position = "right")
```
