---
title: "Ejercicios Dplyr"
author: "Mariana Castaño Garcia"
date: "29 Marzo,2026"
format:
  html:
    toc: true
    toc-depth: 2
    toc-location: left
    code-fold: false
    code-summary: "Ver código"
    theme: flatly
    embed-resources: true
execute:
  echo: true
  warning: false
  message: false
  engine: knitr
---

# Introducción

Este documento contiene 20 ejercicios prácticos utilizando el paquete **dplyr** con el dataset **Gapminder**. Aprenderemos a manipular datos de forma eficiente usando verbos dplyr y el operador pipe %\<%

## Configuración Inicial

Primero, carguemos las librerías necesarias:

```{r}
library(dplyr) 
library(gapminder)
library(knitr)
```

### EJERCICIOS

#### Ejercicio 1

1\. Select only the columns country, year, and lifeExp.

Seleccionar únicamente las columnas `country`, `year` y `lifeExp` del dataset.

```{r}
gapminder %>%   select(country, year, lifeExp) %>%   head(10)
```

**Resultado:**

El código selecciona únicamente las columnas **country**, **year** y **lifeExp** del dataset `gapminder`.\
Luego se muestran las primeras 10 filas con `head(10)`. El resultado permite observar cómo cambia la esperanza de vida de un país a lo largo de distintos años, utilizando solo las variables necesarias para este análisis.

#### Ejercicio 2

2\. Filter the dataset to show only observations from the year 2007.\
Filtrar las observaciones correspondientes al año 2007.

```{r}
gapminder %>%   filter(year == 2007) %>%   head(10)
```

**Resultado:**

Se filtran los datos para mostrar únicamente las observaciones correspondientes al **año 2007.** El resultado muestra información de todos los países en ese año, incluyendo su continente, población, esperanza de vida y PIB per cápita. Esto permite analizar la situación global más reciente disponible en el dataset.

#### Ejercicio 3

3\. Filter the dataset for countries in Asia.

Filtrar los países que pertenecen al continente Europa.

```{r}
gapminder %>%   filter(continent == "Asia") %>%   select(country, year, continent, lifeExp) %>%   head(10)
```

**Resultado:**

El código filtra los datos para quedarse solo con los países del **continente Asia** y selecciona algunas columnas relevantes. El resultado permite observar cómo han cambiado los valores de esperanza de vida en países asiáticos a lo largo de diferentes años.

#### Ejercicio 4

4.  Select rows where life expectancy is greater than 70.

Filtrar los países con una esperanza de vida (`lifeExp`) mayor a 70 años.

```{r}
gapminder %>%   filter(lifeExp > 70) %>%   select(country, year, lifeExp) %>%   head(10)
```

**Resultado:**

Se filtran los países cuya **esperanza de vida es mayor a 70 años**.

El resultado muestra aquellos países y años en los que la población ha alcanzado niveles altos de longevidad, lo que suele estar asociado a mejores condiciones de salud, desarrollo económico y calidad de vida.

#### Ejercicio 5

5.  Arrange the dataset by life expectancy in ascending order.

Seleccionar las columnas country, continent y gdpPercap.

```{r}
gapminder %>%   arrange(lifeExp) %>%   select(country, year, lifeExp) %>%   head(10)
```

**Resultado:**

Los datos se ordenan según la variable **lifeExp** de forma ascendente.

El resultado muestra primero los países con **menor esperanza de vida registrada en el dataset**, lo que permite identificar los casos más críticos en términos de salud y desarrollo humano.

#### Ejercicio 6

6\. Arrange the dataset by GDP per capita in descending order.

Ordenar los datos de forma ascendente según el PIB per cápita (gdpPercap).

```{r}
gapminder %>%   arrange(desc(gdpPercap)) %>%   select(country, year, gdpPercap) %>%   head(10)
```

**Resultado:**

Los datos se ordenan de forma descendente según el **PIB per cápita (`gdpPercap`)**.

El resultado muestra los países con **mayor nivel de riqueza económica por persona**, destacando economías muy desarrolladas en ciertos años.

#### Ejercicio 7

7.  Create a new column gdp_total as gdpPercap \* pop.

Ordenar los datos de forma descendente según la esperanza de vida (lifeExp).

```{r}
gapminder %>%   mutate(gdp_total = gdpPercap * pop) %>%   select(country, year, gdpPercap, pop, gdp_total) %>%   head(10)
```

**Resultado:**

Se crea una nueva variable llamada gdp_total, que se calcula multiplicando el PIB per cápita por la población.

Esto permite estimar el PIB total aproximado de cada país en un año determinado, lo cual da una mejor idea del tamaño real de su economía.

#### Ejercicio 8

8\. Filter countries with population greater than 100 million in 2007.

Crear una nueva variable que represente el PIB total (por ejemplo: gdp = gdpPercap \* pop).

```{r}
gapminder %>%
  filter(year == 2007, pop > 100000000) %>%
  select(country, pop) %>%
  arrange(desc(pop))
```

**Resultado:**

Se filtran los países con **más de 100 millones de habitantes en 2007** y luego se ordenan según su población.

El resultado muestra las naciones más pobladas del mundo, como China, India y Estados Unidos, permitiendo identificar cuáles tienen mayor peso demográfico global.

#### Ejercicio 9

9\. Select countries from Europe and display only country and gdpPercap.

Filtrar los datos del continente América y seleccionar algunas variables relevantes.

```{r}
gapminder %>%
  filter(continent == "Europe") %>%
  select(country, gdpPercap) %>%
  arrange(desc(gdpPercap)) %>%
  head(10)
```

**Resultado:**

Se filtran los países de **Europa** y se ordenan según su **PIB per cápita** de forma descendente.

El resultado permite identificar los países europeos con mayor nivel de riqueza económica.

#### Ejercicio 10

10\. Compute the average life expectancy for each continent.

Calcular el promedio de la esperanza de vida (lifeExp) para todo el dataset.

```{r}
gapminder %>%
  group_by(continent) %>%
  summarise(  avg_lifeExp = mean(lifeExp), min_lifeExp = min(lifeExp), max_lifeExp = max(lifeExp), .groups = 'drop' ) %>%
  arrange(desc(avg_lifeExp))
```

**Resultado:**

Se agrupan los datos por **continente** y se calculan tres medidas de la esperanza de vida:

-    promedio

-    mínimo

-    máximo

El resultado permite comparar el nivel general de salud y longevidad entre los distintos continentes.

#### Ejercicio 11

11\. Compute the average GDP per capita for each continent and year.

Agrupar los datos por continente y calcular el promedio de esperanza de vida.

```{r}
gapminder %>%
  group_by(continent, year) %>%
  summarise(
    avg_gdpPercap = mean(gdpPercap),
    .groups = 'drop'
  ) %>%
  arrange(year, desc(avg_gdpPercap)) %>%
  head(15)

```

**Resultado:**

Se agrupan los datos por **continente y año** y se calcula el **PIB per cápita promedio**.

El resultado muestra cómo evoluciona la riqueza promedio de cada continente a lo largo del tiempo.

#### Ejercicio 12

12\. Find the maximum life expectancy for each continent.

Calcula la esperanza de vida máxima para cada continente.

```{r}
gapminder %>%
  group_by(continent) %>%
  slice_max(lifeExp, n = 1) %>%
  select(continent, country, year, lifeExp) %>%
  arrange(desc(lifeExp))
```

**Resultado:**

Se selecciona el país con **mayor esperanza de vida en cada continente**.

Esto permite identificar cuáles países tienen las mejores condiciones de vida dentro de cada región del mundo.

#### Ejercicio 13

13\. Count how many countries are in each continent.

Contar el número de observaciones por continente.

```{r}
gapminder %>%
  group_by(continent) %>%
  summarise(
    n_countries = n_distinct(country),
    n_observations = n(),
    .groups = 'drop'
  ) %>%
  arrange(desc(n_countries))
```

**Resultado:**

Se calcula el número de países distintos y el número total de observaciones por continente.

El resultado permite entender cómo está distribuido el dataset entre las distintas regiones del mundo.

#### Ejercicio 14

14.For each continent, compute the total population.

Calcular la población total (pop) por continente.

```{r}
gapminder %>%
  group_by(continent) %>%
  summarise( total_pop = sum(pop), avg_pop = mean(pop), .groups = 'drop' ) %>%
  arrange(desc(total_pop)) %>%
  mutate(total_pop_millions = total_pop / 1000000)

```

**Resultado:**

Se calcula la población total y el promedio de población por continente. Además, se convierte la población total a millones de habitantes, lo que facilita la interpretación de los datos.

El resultado muestra qué continentes concentran la mayor cantidad de población mundial.

#### Ejercicio 15

15. Filter the dataset for the Americas and compute the average life expectancy by year.

Filtra el conjunto de datos para América y calcula la esperanza de vida promedio por año.

```{r}
gapminder %>%
  filter(continent == "Americas") %>% group_by(year) %>%
  summarise( avg_lifeExp = mean(lifeExp), n_countries = n_distinct(country),.groups = 'drop') %>%
  arrange(year)
```

**Resultado:**

Se analizan los países del continente América y se calcula la esperanza de vida promedio por año.

El resultado permite observar cómo ha mejorado progresivamente la esperanza de vida en América desde 1952 hasta 2007.

#### Ejercicio 16

16.Create a dataset with the top 10 countries with highest GDP per capita in 2007.

Seleccionar los países con mayor población en un año específico.

```{r}
top_10_gdp <- gapminder %>%
  filter(year == 2007) %>%
  arrange(desc(gdpPercap)) %>%
  head(10) %>% select(country, continent, gdpPercap, lifeExp, pop)
kable(top_10_gdp, caption = "Top 10 países por PIB per cápita en 2007")
```

**Resultado:**

Se identifican los 10 países con mayor PIB per cápita en 2007.

El resultado permite ver qué economías tenían el mayor nivel de riqueza individual en ese año.

#### Ejercicio 17

17.Find the country with the highest life expectancy in each year.

Crear una nueva variable categórica basada en la esperanza de vida (por ejemplo: alta o baja).

```{r}
gapminder %>%
  group_by(year) %>%
  slice_max(lifeExp, n = 1) %>%
  select(year, country, continent, lifeExp) %>%
  arrange(desc(year))
```

**Resultado:**

Se identifica el país con **mayor esperanza de vida en cada año**.

El resultado muestra que algunos países, especialmente **Japón y países europeos**, aparecen frecuentemente con los valores más altos.

#### Ejercicio 18

18.Compute the median GDP per capita for each continent.

Filtrar los países con PIB per cápita superior al promedio.

```{r}
gapminder %>%
  group_by(continent) %>%
  summarise( median_gdpPercap = median(gdpPercap),mean_gdpPercap = mean(gdpPercap),sd_gdpPercap = sd(gdpPercap),.groups = 'drop' ) %>%
  arrange(desc(median_gdpPercap))
```

Resultado:

Se calculan estadísticas del **PIB per cápita por continente**:

-    mediana

-    promedio

-    desviación estándar

El resultado permite comparar la distribución del ingreso entre continentes.

#### Ejercicio 19

19.For each country, calculate the change in life expectancy between 1952 and 2007.

Para cada país, calcule el cambio en la esperanza de vida entre 1952 y 2007.

```{r}
cambio_lifeExp <- gapminder %>%
  filter(year %in% c(1952, 2007)) %>%
  arrange(country, year) %>%
  group_by(country) %>%
  summarise(
    lifeExp_1952 = first(lifeExp),
    lifeExp_2007 = last(lifeExp),
    change_lifeExp = last(lifeExp) - first(lifeExp),
    .groups = 'drop' ) %>%
  arrange(desc(change_lifeExp))
head(cambio_lifeExp, 10)
```

**Resultado:**

Se calcula el cambio en la esperanza de vida entre 1952 y 2007 para cada país.

El resultado muestra qué países han experimentado las mayores mejoras en longevidad, reflejando avances en medicina, nutrición y desarrollo.

#### Ejercicio 20

20.Identify the 5 countries with the largest increase in GDP per capita over time.

Identifica los 5 países con el mayor aumento del PIB per cápita a lo largo del tiempo.

```{r}
top_5_gdp_increase <- gapminder %>%
  arrange(country, year) %>%
  group_by(country) %>%
  summarise(
    gdpPercap_1952 = first(gdpPercap),
    gdpPercap_2007 = last(gdpPercap),
    gdpPercap_change = last(gdpPercap) - first(gdpPercap),
    percent_increase = ((last(gdpPercap) - first(gdpPercap)) / first(gdpPercap)) * 100,
    continent = first(continent),
    .groups = 'drop' ) %>%
  arrange(desc(gdpPercap_change)) %>%
  head(5)
kable(top_5_gdp_increase, 
      caption = "Top 5 países con mayor aumento en PIB per cápita (1952-2007)",
      digits = 2)
```

**Resultado:**

Se calcula el aumento del PIB per cápita entre 1952 y 2007 para cada país.

El resultado identifica los países que han tenido el mayor crecimiento económico en el largo plazo, lo que refleja procesos de desarrollo y expansión económica.

# Conclusión

En este laboratorio se trabajó con el dataset *gapminder* utilizando funciones del paquete **dplyr** para organizar, filtrar y analizar los datos. A través de estos ejercicios, se pudo entender mejor cómo transformar la información y obtener resultados más claros.

Se observaron diferencias importantes entre países y continentes, especialmente en variables como la esperanza de vida, el PIB per cápita y la población. También se evidenció que, en general, muchos países han mejorado sus condiciones a lo largo del tiempo, aunque no todos al mismo ritmo.

En conclusión, este trabajo permitió aprender herramientas básicas para el análisis de datos y mostró cómo estos análisis ayudan a entender mejor la realidad y tomar decisiones basadas en información.
