---
title: "Ejercicios Fundamentales de R"
author: "Mariana Castaño Garcia"
date: "2026-04-04"
lang: es
format: 
  html:
    theme: cosmo
    toc: true
    toc-depth: 2
    code-fold: false
execute:
  echo: true
  warning: false
  message: false
---

```{r}
# Configurar CRAN mirror
options(repos = c(CRAN = "https://cran.rstudio.com/"))
```

## Introducción

Antes de sumergirnos en los cálculos matemáticos, es fundamental entender el entorno en el que trabajamos. R nos proporciona información valiosa sobre la versión, la configuración del sistema y la localización de archivos.

## Comandos de Información del Sistema

```{r}
license() 
# Contribuyentes principales deR 
contributors()
# Cómo citar R en publicaciones 
citation() 
# Versión de R (formato tradicional)
R.version 
# Versión de R (como lista) 
R.Version()
# String de versión (más legible) 
R.version.string 
# Información de la plataforma 
.Platform 
# Información de la máquina (límites numéricos, etc.) 
.Machine
# Ubicación del paquete base 
system.file(package="base") 
# Ubicación de la instalación de R 
R.home()
```

## 2. Calcule usando R

1\$ \frac{1 + \sqrt{5}}{2} \$\$

```{r}
1 + sqrt(5)/2
```

2$$
1 + 3.3 \log(50)
$$

```{r}
1 + 3.3 * log(50)
```

3.  $$
    1 - e^{-1}
    $$

```{r}
1 - exp(-1)
```

4\.

$$
2 + \sqrt[5]{3}
$$

```{r}
2 + 3^(1/5)
```

5\.

$$
\binom{5}{2}
$$

```{r}
5/2
```

6\.

$$
\frac{1}{1 + \frac{1}{1 + \frac{1}{2}}}
$$

```{r}
1 / (1 + 1/(1 + 1/2))
```

7\.

$$
\sqrt[3]{1 + \sqrt{1 + 2}}
$$

```{r}
(1 + sqrt(1 + 2))^(1/3)
```

8\.

$$
1 + \ln\left(\frac{1}{2}\right)
$$

```{r}
1 + log(1/2)
```

9\.

$$
\log_{2}(8)
$$

```{r}
log(8, base=2)
```

10\.

$$
\sin(\pi)
$$

```{r}
sin(pi)
```

11

$$
10!
$$

```{r}
factorial(10)
```

12

$$
\left(\frac{1 + \sqrt{5}}{2}\right)^{-1}
$$

```{r}
((1 + sqrt(5))/2)^(-1)
```

13\.

$$
2^{3^4}
$$

```{r}
(2^3^4)
```

14

$$
(2^3)^4
$$

```{r}
(2^3)^4
```

15. $$
    \frac{\frac{2}{3}}{4}
    $$

```{r}
(2/3)/4
```

16\.

$$
\frac{2}{\frac{3}{4}}
$$

```{r}
2/(3/4)
```

17.Residuo

$$
\frac{7}{2}
$$

```{r}
7%%2
```

18. Cociente

$$
\frac{7}{2}
$$

```{r}
7%/%2
```

## 3. Dado el código

```{r}
a <- 1
b <- 2
3 -> d
f <<- 1L
```

Que hace?

Solo muestra el valor de a

```{r}
a
```

 `print()` es una función que imprime el valor. El resultado es igual a solo escribir a

```{r}
print(a)
```

 Los paréntesis no cambian nada, solo agrupan. Muestra el mismo valor de `a`

```{r}
(a)
```

Suma a (1) + b (2) y guarda el resultado en e (que es 3), pero no lo muestra

```{r}
e <- a+b
```

Los paréntesis alrededor de la asignación hacen que se muestre el resultado. Guarda 3 en e y lo imprime

```{r}
(e <- a+b)

```

Muestra el valor de d que es 3 (fue asignado con `3 -> d`)

```{r}
d
```

Muestra el valor de f que es 1 (fue asignado con `f <<- 1L`). El `<<-` es asignación global

```{r}
f
```

Devuelve TRUE porque d existe en el ambiente

```{r}
exists("d")
```

 Devuelve FALSE porque `zz` no ha sido creada

```{r}
exists("zz")

```

## 4. Dado un vector numérico 𝑥 explique que hace cada una de las siguientes

funciones de R, ilustre con e

Se crea el vector numérico

```{r}
x <- c(3, 1, 4, 1, 5, 9, 2, 6, 5, 3)
x
```

##### sort (x)

Ordena el vector de menor a mayor

```{r}
sort(x)
```

##### rev(x)

Invierte el orden de los elementos del vector

```{r}
rev(x)
```

##### sum(x)

Suma todos los elementos del vector

```{r}
sum(x)
```

##### prod(x)

Multiplica todos los elementos del vector

```{r}
prod(x)
```

##### length(x)

Devuelve la cantidad de elementos en el vector

```{r}
length(x)
```

##### min(x)

Encuentra el valor mínimo del vector

```{r}
min(x)
```

##### max(x)

Encuentra el valor máximo del vector

```{r}
max(x)
```

##### unique(x)

Devuelve solo los valores únicos (sin repeticiones)

```{r}
unique(x)
```

##### duplicated(x)

Muestra TRUE en las posiciones donde hay valores duplicados

```{r}
duplicated(x)
```

##### rank(x)

Devuelve el rango (posición ordenada) de cada elemento

```{r}
rank(x)
```

##### cumsum(x)

Suma acumulada: cada posición contiene la suma hasta ese punto

```{r}
cumsum(x)
```

##### mean(x)

Calcula el promedio (media) de los valores

```{r}
mean(x)
```

##### sd(x)

Calcula la desviación estándar (variabilidad de los datos)

```{r}
sd(x)
```

##### var(x)

Calcula la varianza (cuadrado de la desviación estándar)

```{r}
var(x)
```

##### summary(x)

Devuelve un resumen con estadísticas: mín, Q1, mediana, media, Q3, máx

```{r}
summary(x)
```

##### any(x\<0)

Devuelve TRUE si algún elemento es menor a 0, FALSE si ninguno lo es

```{r}
any(x<0)
```

##### table(x)

Cuenta cuántas veces aparece cada valor en el vector

```{r}
table(x)
```

##### sample(x,2,replace=TRUE)

Extrae 2 elementos al azar del vector. `replace=TRUE` permite repetir elementos

```{r}
sample(x, 2, replace=TRUE)
```

## 5. Usando las funciones :, rep() y seq() cree las siguientes sucesiones. Haga

help(":"), help(rep) y/o help(seq) para solicitar ayuda.

Primero las ayudas de estas funciones

```{r}
help(":")
help(seq)
help(rep)
```

1\. 1, 2, 3, 4, 5, 6, 7

El operador `:` crea una secuencia de 1 a 7 aumentando de 1 en 1

```{r}
1:7
```

2\. d, d, d, d, d, d

`rep()` repite el valor "d" 6 veces

```{r}
rep("d", 6)
```

3\. 1, 2, 3, 4, 5, 1, 2, 3, 4, 5

`rep()` repite el vector 1:5 dos veces

```{r}
rep(1:5, 2)
```

4\. 1, 1, 2, 2, 3, 3, 4, 4, 5, 5

`rep()` con `each=2` repite cada elemento 2 veces

```{r}
rep(1:5, each=2)
```

5\. 1, 1, 1, 2, 2, 2, 3, 3, 3

`rep()` con `each=3` repite cada elemento 3 veces

```{r}
rep(1:3, each=3)
```

6\. 1, 1, 2, 3, 3, 4, 5, 5

`rep()` con un vector de frecuencias: 1 se repite 2 veces, 2 una vez, 3 dos veces, etc.

```{r}
rep(c(1, 2, 3, 4, 5), c(2, 1, 2, 1, 2))
```

7\. 1, 1, 2, 2, 3, 3, 4, 4, 5, 5, 1, 1

Primero creamos 1, 1, 2, 2, 3, 3, 4, 4, 5, 5 y luego lo repetimos 2 veces

```{r}
rep(rep(1:5, each=2), 2)
```

8\. 1, 1, 2, 2, 3, 3, 1, 1, 2, 2, 3, 3

Repetimos cada elemento de 1:3 dos veces, y luego el patrón completo 2 veces

```{r}
rep(rep(1:3, each=2), 2)
```

9\. 2, 6, 10, 14, 18, 22

`seq()` crea una secuencia desde 2 hasta 22 aumentando de 4 en 4

```{r}
seq(2, 22, by=4)
```

10\. 2.1, 3.1, 4.1, 5.1

`seq()` crea una secuencia desde 2.1 hasta 5.1 aumentando de 1 en 1

```{r}
seq(2.1, 5.1, by=1)
```

## 6. El vector cola representa la cola en una taquilla:

cola \<- c("Carlos", "Paola", "Pedro", "Valeria")

```{r}
cola <- c("Carlos", "Paola", "Pedro", "Valeria")
```

1\. Llega Maria

Agregamos "Maria" al final del vector con `c()`

```{r}
cola <- c(cola, "Maria")
cola
```

2.Se va Carlos

`cola[-1]` elimina el primer elemento (Carlos) del vector

```{r}
cola <- cola[-1]
cola
```

3.Pedro se aburre y se va

Usamos `!=` para mantener solo los elementos que NO son "Pedro"

```{r}
cola <- cola[cola != "Pedro"]
cola
```

## 7. ¿Qué hacen los siguientes comandos en R?

ls()

Muestra todas las variables que existen en el ambiente actual

```{r}
ls()
```

rm()

`rm()` elimina variables. Aquí eliminamos "cola" y luego `ls()` muestra que ya no existe

```{r}
rm()
```

Sys.Date()

Devuelve la fecha actual del sistema

```{r}
Sys.Date()
```

Sys.time()

Devuelve la fecha y hora actual del sistema

```{r}
Sys.time()
```

sessionInfo()

Muestra información sobre la sesión actual de R: versión, paquetes cargados, sistema operativo, etc.

```{r}
sessionInfo()
```

## 8. Dado el vector x \<- c(1,1,1,2,2,2,2,3,3), explique que hacen las

funciones rle(x), NROW() y NCOL()

```{r}
x <- c(1,1,1,2,2,2,2,3,3)
x
```

rle(x)

`rle()` (run length encoding) muestra cuántas veces se repite cada valor consecutivo.

```{r}
rle(x)
```

NROW(x)

Devuelve el número de filas. Para un vector, es la cantidad de elementos (9)

```{r}
NROW(x)
```

NCOL(x)

Devuelve el número de columnas. Para un vector, es NULL o 1 porque es unidimensional

```{r}
NCOL(x)
```

## 9. Dados los vectores x1 y x2 explique como R obtiene x1 + x2

```{r}
x1 <- c(1,2,3,4,5)
x2 <- c(6,7,8)
x1
x2
```

x1 + x2

R suma elemento por elemento. Como x2 es más corto, R "recicla" sus elementos:

-   1+6=7, 2+7=9, 3+8=11, 4+6=10, 5+7=12

-   R repite x2 para que tenga la misma longitud que x1 (pero muestra una advertencia)

```{r}
x1 + x2
```

suppressWarnings(x1 + x2)

Hace lo mismo que antes, pero oculta el mensaje de advertencia

```{r}
suppressWarnings(x1 + x2)
```

## 10. Para el vector c(3:8,1:6,7) explique que hacen las funciones which.min y

which.max

Creamos el vector

```{r}
vec <- c(3:8, 1:6, 7)
vec
```

which.min(vec)

Devuelve la posición (índice) del valor mínimo. El valor 1 está en la posición 9

```{r}
which.min(vec)
```

which.max(vec)

Devuelve la posición (índice) del valor máximo. El valor 8 está en la posición 6

```{r}
which.max(vec)
```

## 11. La función outer(x,y,FUN) opera la función FUN a cada par de elementos

de los vectores x y y. Por ejemplo para generar una tabla de multiplicación:

Se crea el Vector

```{r}
a <- 1:9
names(a) <- a
a
```

**Tabla de multiplicación con outer()**

`outer()` aplica la función `*` a cada par de elementos. Crea una matriz donde:

-   Las filas son los elementos de `a`

-   Las columnas son los elementos de `a`

-   Cada celda contiene el producto de fila × columna

```{r}
outer(a, a, "*")
```

**Otro ejemplo: Tabla de suma**

Aquí aplicamos `+` en lugar de `*`, creando una tabla de sumas

```{r}
outer(a, a, "+")
```

Creamos el vector con valores lógicos:

```{r}
x = c(TRUE,FALSE)
x
```

names(x) = x

```{r}
names(x) = x

```

outer(x,x,"&")

Crea una tabla (matriz) aplicando el operador AND (`&`) a cada par de elementos:

-   Filas: elementos de x (TRUE, FALSE)

-   Columnas: elementos de x (TRUE, FALSE)

-   Cada celda: resultado de fila & columna

```{r}
outer(x, x, "&")
```

outer(x,x,"\|")

Crea una tabla (matriz) aplicando el operador OR (`|`) a cada par de elementos:

-   Filas: elementos de x (TRUE, FALSE)

-   Columnas: elementos de x (TRUE, FALSE)

-   Cada celda: resultado de fila \| columna

```{r}
outer(x, x, "|")
```

## 12. ¿Cómo calcula R?

2/3/4

-   R evalúa de **izquierda a derecha** (asociatividad izquierda)

-   Primero: `2/3 = 0.6667`

-   Luego: `0.6667/4 = 0.1667`

-   Es equivalente a: `(2/3)/4`

```{r}
2/3/4

```

4\^3\^2

La potencia (\^) se evalúa de derecha a izquierda (asociatividad derecha)

```{r}
4^3^2

```

2+3\*5

R respeta el orden de operaciones (PEMDAS/BODMAS)

Primero: 3\*5 = 15 (multiplicación antes que suma)

Luego: 2+15 = 17

No es: (2+3)\*5 = 25

```{r}
2+3*5

```

## 13. Explique los siguientes resultados:

1:10-1

-   El operador : (secuencia) tiene mayor precedencia que la resta, Primero: 1:10 crea el vector c(1, 2, 3, ..., 10), Luego: se resta 1 a cada elemento → c(0, 1, 2, ..., 9)

```{r}
1:10-1

```

1:(10-1)

-   Los paréntesis tienen máxima precedencia, Primero: 10-1 = 9,Luego: 1:9 crea la secuencia c(1, 2, 3, ..., 9),Resultado diferente al anterior porque la operación se hace antes

```{r}
1:(10-1)
```

## 14. Prediga el resultado del siguiente código antes de correrlo en R. Explique el

resultado.

a = 1; b = 5; c=6

a + b \* (1:c)

```{r}
a = 1; b = 5; c = 6
a + b * (1:c)
```

1.  1:c genera la secuencia: 1:6 = c(1, 2, 3, 4, 5, 6)

2.b \* (1:c) multiplica cada elemento por 5: c(5, 10, 15, 20, 25, 30)

3.a + ... suma 1 a cada elemento: c(6, 11, 16, 21, 26, 31)

## 15. Con el vector letters extraiga:

Primero se mira que es letters

```{r}
letters
```

1\. Los primeros cinco elementos.

```{r}
head(letters, 5)
```

2\. Los cuatro últimos elementos.

```{r}
letters[(length(letters)-3):length(letters)]
```

3\. El segundo, el octavo y el último.

```{r}
letters[c(2, 8, 26)]
```

## 16. Para el comando colors()

1\. ¿Es un vector?

**Sí, es un vector** (específicamente, un vector de caracteres/strings)

```{r}
is.vector(colors())
```

2\. ¿Qué estructura tiene?

Vector de caracteres (`chr`) con 657 elementos

```{r}
str(colors())
```

3\. ¿Cuál es su longitud?

**657 colores disponibles** en R

```{r}
length(colors())
```

4\. ¿Qué hace el comando head(colours(),10) ?

**`head()`** muestra los **primeros 10 elementos** del vector de colores.

```{r}
head(colors(), 10)
```

5\. ¿Qué hace el comando tail(colors(),5)?

tail() muestra los últimos 5 elementos del vector de colores.

```{r}
tail(colors(), 5)
```

6\. ¿En qué posición está el color "purple"?

```{r}
which(colors() == "purple")
```

El color "purple" está en la posición 547 del vector colors().

Para verificar:

```{r}
colors()[547]
```

## 17. Para el comando data():

1\. ¿Es una lista?

**Si, si es una lista.**

```{r}
is.list(data())
```

2\. ¿Qué estructura tiene?

Es una lista con 4 elementos:

title: "Data sets"

header:tiene un valor nulo

results: Una matriz de caracteres 108 filas x 4 columnas

footer: Cadena de texto con instrucciones de uso

```{r}
str(data())
```

3\. ¿Cuál es su longitud?

Su longitud es de 4

```{r}
length(data())
```

## 18. Para el vector v2 = c(1,2,NA,3,5,10,NA) que contiene valores pérdidos,

```{r}
v2 <- c(1, 2, NA, 3, 5, 10, NA)
v2
```

**¿Qué hacen estas funciones?**

is.na(v2)

-   Devuelve un vector lógico (TRUE/FALSE),`TRUE` en posiciones donde hay `NA, FALSE` donde hay valores válidos

```{r}
is.na(v2)
```

complete.cases(v2)

-   También devuelve un **vector lógico,** `TRUE` donde el caso es "completo" (sin NA), `FALSE` donde hay al menos un NA

```{r}
complete.cases(v2)
```

## 19. Explique que hace el siguiente código.

v3 \<- c(2,3,NA,4,5,100,NA,7) v3 \<- v3\[!is.na(v3)\] v3

```{r}
v3 <- c(2, 3, NA, 4, 5, 100, NA, 7)
v3 <- v3[!is.na(v3)]
v3
```

**Línea 1:** Crea vector `v3` con algunos valores NA

**Línea 2:** Elimina los valores NA

Resultado final:

El código **elimina todos los valores NA** del vector, quedando solo los valores válidos.

```{r}
v3
```

## 20. Sea el vector v4 \<- 4:11. Explique el siguiente código línea por línea.

v4 \<- 4:11

```{r}
v4 <- 4:11
v4
```

v4 \> 5

Compara cada elemento con 5, devuelve vector lógico (mayores a 5 son TRUE)

```{r}
v4 > 5
```

v4\[v4\>5\]

valores estrictamente mayores a 5

```{r}
v4[v4 > 5]
```

v4\[c(rep(TRUE,3),rep(FALSE,4),TRUE)\]

elementos en posiciones 1, 2, 3 y 8

```{r}
v4[c(rep(TRUE,3), rep(FALSE,4), TRUE)]
```

## 21. Explique el código siguiente:

v5 \<- numeric(0) length(v5)

**`v5`:** Vector numérico vacío (longitud 0)

```{r}
v5 <- numeric(0)
length(v5)
```

v6 \<- vector("integer",7) v6

**`v6`:** Vector de enteros de longitud 7, inicializado con ceros

```{r}
v6 <- vector("integer", 7)
v6
```

v7 \<- vector("numeric",10) v7

**`v7`:** Vector numérico de longitud 10, inicializado con ceros

```{r}
v7 <- vector("numeric", 10)
v7
```

v8 \<- vector("logical",5) v8

**`v8`:** Vector lógico de longitud 5, inicializado con FALSE

```{r}
v8 <- vector("logical", 5)
v8
```

## 22. Explique el siguiente código:

options(digits=10)

pi\*exp(1)

Establece la **precisión de salida a 10 dígitos significativos**

```{r}
options(digits=10)
pi * exp(1)
```

pi

Constante matemática π, mostrada con 10 dígitos

```{r}
pi
```

round(pi,5)

Redondea π a **5 decimales** → 3.14159

```{r}
round(pi, 5)
```

ceiling(pi)

Redondea hacia arriba al entero más cercano → 4

```{r}
ceiling(pi)
```

floor(pi)

Redondea hacia abajo al entero más cercano → 3

```{r}
floor(pi)
```

round(seq(1,2,0.1))

-   seq(1, 2, 0.1) crea: 1.0, 1.1, 1.2, ..., 1.9, 2.0

-   round() redondea cada elemento

```{r}
round(seq(1, 2, 0.1))
```

## 23. Dado el vector vect

vect \<- 1:150

```{r}
vect <- 1:150
vect
```

Extraiga los: 1. los pares

```{r}
vect[vect %% 2 == 0]
```

2\. los divisibles por 17

```{r}
vect[vect %% 17 == 0]
```

3\. los no divisibles por 5

```{r}
vect[vect %% 5 != 0]
```

4\. los que tienen residuo 3 bajo división por 7

```{r}
vect[vect %% 7 == 3]
```

## 24. En el vector LETTERS, ¿Qué posición ocupa la letra V ?

```{r}
LETTERS
which(LETTERS == "V")
```

La letra "V" ocupa la posición 22 en el vector LETTERS.

25. Cuando se trabaja en la consola, ¿Qué hacen las flechas ↑, ↓, → y ← ?

| **Flecha** | **Función** |
|------------------------------------|------------------------------------|
| **↑** (Arriba) | Navega a **comandos anteriores** (historial hacia arriba) |
| **↓** (Abajo) | Navega a **comandos posteriores** (historial hacia abajo) |
| **→** (Derecha) | Mueve el cursor **hacia la derecha** en la línea actual |
| **←** (Izquierda) | Mueve el cursor **hacia la izquierda** en la línea actual |

26\. ¿Qué clase class tienen:

1\. NA

```{r}
class(NA)
```

Clase: logical\
Explicación: NA por defecto es de clase lógica, pero cambia según contexto:

```{r}
class(as.numeric(NA)) 
class(as.character(NA)) 
```

2\. Inf

Clase: `numeric`\
Explicación: Infinito es un valor numérico

```{r}
class(Inf)
```

3\. NaN

Clase: `numeric`\
Explicación: "Not a Number" es un valor numérico que representa indefinición

```{r}
class(NaN)
```

4\. NULL

Clase: `NULL`\
Explicación: Ausencia total de objeto. No confundir con NA o NaN

```{r}
class(NULL)
```

```{r}
length(NULL)   
is.null(NULL) 
```

5\. TRUE

```{r}
class(TRUE)
```

Clase: `logical`\
Explicación: Valor booleano/lógico

```{r}
class(FALSE)
is.logical(TRUE)
```

## 27. ¿Qué tipo typeof tienen:

**1. NA**

```{r}
typeof(NA)
```

Tipo: `logical`\
Explicación: NA sin especificar es de tipo lógico por defecto.

**2. Inf**

```{r}
typeof(Inf)
```

Tipo: `double`\
Explicación: Infinito es un número de punto flotante de doble precisión.

**3. NaN**

```{r}
typeof(NaN)
```

Tipo: `double`\
Explicación: "Not a Number" también es un double (valor especial en punto flotante).

**4. NULL**

```{r}
typeof(NULL)
```

Tipo: `NULL`\
Explicación: NULL es un tipo especial que representa la ausencia de objeto.

**5. TRUE**

```{r}
typeof(TRUE)
```

Tipo: `logical`\
Explicación: Los valores booleanos son de tipo lógico.

## 28. ¿Qué modo mode tienen:

1\. NA

```{r}
mode(NA)
```

**Modo:** `logical`

2\. Inf

```{r}
mode(Inf)
```

**Modo:** `numeric`

3\. NaN

```{r}
mode(NaN)
```

**Modo:** `numeric`

4\. NULL

```{r}
mode(NULL)
```

**Modo:** `NULL`

5\. TRUE

```{r}
mode(TRUE)
```

**Modo:** `logical`

## 29. Diga si es verdadero o falso.

1\. Todo entero se puede convertir en carácter.

```{r}
as.character(1:5)
```

**VERDADERO**\
Cualquier entero puede convertirse a su representación en texto.

2.  Todo carácter se puede convertir en numérico.

```{r}
as.numeric("123")

as.numeric("abc")
```

**FALSO**\
Caracteres que no representen números producen NA con advertencia. Solo caracteres que representen números pueden convertirse.

3.  Un lógico se puede convertir en numérico.

```{r}
as.numeric(TRUE)

as.numeric(FALSE)

as.numeric(c(TRUE, FALSE, TRUE))
```

**VERDADERO**\
Los lógicos se convierten a 1 (TRUE) y 0 (FALSE).

4.  Un lógico se puede convertir en carácter.

```{r}
as.character(TRUE)
as.character(FALSE)

as.character(c(TRUE, FALSE))
```

**VERDADERO**\
Los lógicos se convierten a sus representaciones textuales "TRUE" y "FALSE".

30. Explique qué hace el siguiente código:

x1 \<- 1:200

```{r}
x1 <- 1:200
x1
```

x1\[!(x1%%2 == 0) & !(x1%%3 == 0) & !(x1%%7 ==0)\]

```{r}
x1[!(x1%%2 == 0) & !(x1%%3 == 0) & !(x1%%7 == 0)]
```

El código selecciona números del 1 al 200 que:

-   NO son divisibles por 2 (no pares)

-   Y NO son divisibles por 3

-   Y NO son divisibles por 7

Es decir, números que evitan esos tres divisores.

## 31. A partir del siguiente código explique que hace la función duplicated sobre un vector y, además que hace la última línea del código.

Se crea el vector

```{r}
zz <- c(9:12, 1:5, 3:7, 0:6)
zz
```

**duplicated(zz)**

```{r}
duplicated(zz)
```

-   Devuelve un **vector lógico** de la misma longitud

-   `FALSE` cuando el elemento aparece **por primera vez**

-   `TRUE` cuando el elemento es una **repetición** (aparece nuevamente). Compara cada elemento con todos los anteriores

    **zz\[!duplicated(zz)\]**

```{r}
zz[!duplicated(zz)]
```

-   !duplicated(zz) invierte el vector lógico (TRUE → FALSE, FALSE → TRUE)

-   Selecciona solo elementos donde !duplicated() es TRUE

-   Es decir, selecciona solo la primera ocurrencia de cada valor

-   Elimina todos los duplicados

## 32. Instale el paquete leaflet y corra el siguiente código:

```{r}
# 1. Instalar el paquete
install.packages("leaflet")

# 2. Cargar el paquete
library(leaflet)

# 3. Crear mapa interactivo
m <- leaflet() %>%
  addTiles() %>%
  addMarkers(lng = -74.056159, lat = 4.656844, 
             popup = "Universidad Santo Tomás")

# 4. Mostrar el mapa
m
```

-   `leaflet()`: Crea un objeto mapa vacío

-   `%>%`: Operador pipe (encadena operaciones)

-   `addTiles()`: Añade el mapa base (tiles) de OpenStreetMap

-   `addMarkers()`: Añade un marcador en las coordenadas especificadas

    -   `lng = -74.056159`: Longitud (Bogotá, Colombia)

    -   `lat = 4.656844`: Latitud (Bogotá, Colombia)

    -   `popup = "..."`: Texto que aparece al hacer clic

**Resultado:** Un mapa interactivo mostrando la ubicación de la Universidad Santo Tomás en Bogotá.

## 33. Ahora realice las siguientes actividades:

1\. instale el paquete micEcon

```{r}
install.packages("micEcon")
```

2\. cargue el paquete micEcon

```{r}
library(micEcon)
```

3\. obtenga los conjuntos de datos que trae el paquete

Muestra en la consola una tabla con todos los datasets disponibles en micEcon, incluyendo descripción y nombre de cada uno.

```{r}
data(package = "micEcon")
```

4\. solicite ayuda sobre el conjunto de datos Missong03E7.7

**Abre la documentación del dataset:**

-   Descripción del dataset

-   Variables que contiene

-   Fuente de datos

-   Ejemplos de uso

```{r}
help(Missong03E7.7)
# O equivalentemente:
?Missong03E7.7
```

5\. obtenga todas las funciones del paquete micEcon

Devuelve un vector con los nombres de todos los objetos (funciones, datasets) disponibles en micEcon

```{r}
ls("package:micEcon")
```

6\. desactive el paquete micEcon

**Desactiva/descarga el paquete de la memoria**

-   El paquete sigue instalado, solo deja de estar disponible

-   Para volver a usarlo, ejecuta `library(micEcon)` nuevamente

```{r}
detach('package:micEcon')
```

7\. obtenga la lista de las viñetas del paquete knitr

Muestra una tabla con todas las viñetas disponibles en el paquete knitr

```{r}
vignette(package = "knitr")
```

8\. abra la viñeta knitr-markdown

-   Explica cómo usar knitr con Markdown

-   Contiene ejemplos y mejores prácticas

-   Es parte de la documentación oficial del paquete

```{r}
vignette("knitr-markdown", package = "knitr")
```

## 34.Cree las siguientes matrices en R

1\) Matriz 2x2

```{r}
m1 <- matrix(c(1, sqrt(5), -2, 0), nrow = 2)
m1
```

2\) Matriz 2x3

```{r}
m2 <- matrix(c(1,2,3,4,5,6), nrow = 3)
m2
```

3\) Matriz 3x3

```{r}
m3 <- matrix(0, nrow = 3, ncol = 3)
m3
```

4\) Matriz 3x3

```{r}
m4 <- diag(3)
m4
```

## 35. Cree las siguientes matrices en R, con sus respectivos nombres.

1\.

```{r}
m1 <- matrix(c(3, -8, 1,
               -0.5, 1.27, 3,
               0.8, 1.25, 2), nrow = 3)
rownames(m1) <- c("R1", "R2", "R3")
colnames(m1) <- c("C1", "C2", "C3")
m1
```

2\.

```{r}
m2 <- matrix(c(4, -5,
               -0.3, 2.7),
             nrow = 2)
rownames(m2) <- c("F1", "F2")
colnames(m2) <- c("C1", "C2")
m2
```

## 36. Dada una matriz 𝑋, explique que hacen las siguientes funciones de R:

Dada una matriz x :

```{r}
X <- matrix(1:6, 2, 3)
X
```

1\. length(X)

Devuelve el número total de elementos (filas × columnas)

```{r}
length(X)
```

2\. dim(X)

Devuelve las **dimensiones** (número de filas y columnas)

```{r}
dim(X)
```

3\. det(X)

Calcula el determinante de una matriz cuadrada. Solo funciona con matrices cuadradas.

```{r}
X_cuadrada <- matrix(1:4, 2, 2)
det(X_cuadrada)
```

4\. diag(X)

Extrae la **diagonal principal** de la matriz (elementos donde fila = columna)

```{r}
diag(X_cuadrada)
```

5\. prod(X)

Multiplica **todos los elementos**: 1 × 2 × 3 × 4 × 5 × 6 = 720

```{r}
prod(X)
```

6\. min(X)

Encuentra el elemento menor de la matriz

```{r}
min(X)
```

7\. max(X)

Encuentra el elemento mayor de la matriz

```{r}
max(X)
```

8\. mean(X)

Calcula el promedio de todos los elementos

```{r}
mean(X)
```

9\. sd(X)

Calcula la desviación estándar de todos los elementos

```{r}
sd(X)
```

10\. var(X)

Calcula la varianza de todos los elementos (desviación estándar al cuadrado)

```{r}
var(X)
```

11\. t(X)

Devuelve la transpuesta (intercambia filas por columnas)

```{r}
t(X)
```

12\. eigen(X\^{T}\*X)

-   Calcula los eigenvalores (\$values) y eigenvectores (\$vectors)

-   Útil en análisis multivariado, PCA, etc.

-   %\*% es multiplicación matricial

```{r}
X_cuadrada <- matrix(1:4, 2, 2)
eigen(t(X_cuadrada) %*% X_cuadrada)
```

## 37. Explique el siguiente código:

```{r}
m2 <- numeric(9)
m2
```

is.vector(m2)

Es un vector (no tiene dimensiones aún)

```{r}
is.vector(m2)
```

attributes(m2)

Sin atributos especiales (un vector simple no tiene nombre de filas/columnas)

```{r}
attributes(m2)
```

dim(m2) \<- c(3,3) m2

```{r}
dim(m2) <- c(3, 3)
m2
```

Asigna dimensiones 3×3 al vector y ahora se visualiza como matriz

**attributes(m2)**

```{r}
attributes(m2)
```

Ahora tiene el atributo `dim` (dimensiones

**m3 \<- matrix(0,4,4) m3**

```{r}
m3 <- matrix(0, 4, 4)
m3
```

Crea directamente una matriz 4×4 de ceros

## 38. En el siguiente código explique que hacen las funciones texttt{cbind()} y

texttt{rbind()}

```{r}
A <- matrix(1:6, 3, 2)
B <- matrix(2:7, 3, 2)
A;B
```

cbind(A,B)

-   Combina matrices lado a lado (junta columnas)

-   Matriz resultante: 3 filas × 4 columnas

-   Primero las 2 columnas de A, luego las 2 columnas de B

```{r}
cbind(A, B)
```

rbind(A,B)

-   Combina matrices **una encima de la otra** (junta filas)

-   Matriz resultante: 6 filas × 2 columnas

-   Primero las 3 filas de A, luego las 3 filas de B

```{r}
rbind(A, B)
```

## 39. Dada la matriz:

```{r}
M <- matrix(1:16, 4, 4)
M
```

Extraiga: 1. el elemento (2, 3).

```{r}
M[2, 3]
```

2\. los elementos 11 y 12.

```{r}
M[c(11, 12)]
```

3\. la segunda fila.

```{r}
M[2, ]
```

4\. la tercera columna.

```{r}
M[, 3]
```

5\. la primera y la cuarta columnas.

```{r}
M[, c(1, 4)]
```

6\. la segunda y tercera filas.

```{r}
M[c(2, 3), ]
```

7\. los elementos de la primera y segunda filas y de la tercera y cuarta columnas.

```{r}
M[c(1, 2), c(3, 4)]
```

## 40. Dada la matriz:

```{r}
A <- matrix(1:16, 4, 4)
A
```

Escriba en palabras, qué extraen las siguientes expresiones:

1\. 𝐴\[𝑐(13, 14)\]

Extrae elementos en posiciones 13 y 14

```{r}
A[c(13, 14)]
```

2\. 𝐴\[4, \]

Extrae la cuarta fila completa

```{r}
A[4, ]
```

3\. 𝐴\[, 2\]

Extrae la segunda columna completa

```{r}
A[, 2]
```

4\. 𝐴\[𝑐(1, 2), 𝑐(3, 4)\]

Extrae la submatriz con filas 1-2 y columnas 3-4

```{r}
A[c(1, 2), c(3, 4)]
```

## 41. Dadas las matrices:

Se define las matrices

```{r}
A <- matrix(c(1, 2, -0.5, -3, 4, -1.5, 2, 0, -1, 3, -1.5, 2), nrow = 4, byrow = TRUE)
B <- matrix(c(1, -1.5, 1.1, 1.6,0.2, 1.1, -1, 0.3, 4, -0.7, 1.1, -0.5), nrow = 3, byrow = TRUE)


A;B
```

Obtenga:

1\. 𝐴 ∗ 𝐵

```{r}
A %*% B
```

2.  𝐴𝑇

```{r}
t(A)
```

3.  𝐵𝑇 ∗ 𝐴𝑇

```{r}
t(B) %*% t(A)
```

4.  (𝐴𝑇 ∗ 𝐴)−1

```{r}
solve(t(A) %*% A)
```

5.  𝐵 ∗ 𝐵𝑇 + 𝐴𝑇 ∗ 𝐴

```{r}
B %*% t(B) + t(A) %*% A
```

## 42. Para resolver el sistema de ecuaciones:

{3𝑥 + 𝑦 = 11
𝑥 − 𝑦 = −1

```{r}
A <- matrix(c(3,1,1,-1), nrow = 2, byrow = TRUE)
B <- matrix(c(11,-1), nrow = 2)

solve(A, B)
```

x= 2.5

y=3.5

## 43. Dada la lista:

```{r}
lista1 <- list(persona = "Carlos", vector = c(pi, exp(1)),matriz = matrix(16:1, 4, 4),arreglo = array(24:1, c(2, 3, 4)))

lista1
```

1\. extraiga el elemento (2, 2) de la matriz

Es 11

```{r}
lista1[[3]][2, 2]
```

2\. extraiga el elemento (2, 2, 2) del arreglo

Es 15

```{r}
lista1[[4]][2, 2, 2]
```

3\. ¿Qué extrae lista1\[\[1\]\]?
Carlos

```{r}
lista1[[1]]
```

4\. ¿Qué extrae lista1\[\[3\]\]\[3,3\]?

El 6

```{r}
lista1[[3]][3, 3]
```

5\. ¿Qué extrae lista1\\\$arreglo?

Devuelve todo el arreglo

```{r}
lista1$arreglo
```

6\. ¿Qué extrae lista1\[\["matriz"\]\]?

Devuelve la matriz completa

```{r}
lista1[["matriz"]]
```

## 44. ¿Qué estructura tienen los siguientes objetos?

```{r}
ip <- installed.packages()
ip
```

ip es una matriz que contiene información de los paquetes instalados

aip \<- attributes(ip)

```{r}
aip <- attributes(ip)
aip
```

naip \<- aip\[\[2\]\]\[1\]

Extraer nombre de atributo

```{r}
naip <- aip[[2]][1]
naip
```

rnip \<- rownames(ip)

Nombre de los paquetes instalados

```{r}
rnip <- rownames(ip)
rnip
```

## ¿Cuántos paquetes tiene instalados?

```{r}
length(rownames(ip))
```

**El número será diferente según tu instalación de RStudio**. Típicamente entre 30-50 paquetes base + los que hayas instalado.

## 45. ¿Qué son y qué contienen los siguientes objetos de R?

```{r}
month.abb
```

¿Qué es?

-   Abreviaturas de meses en inglés

-   Vector de caracteres con 12 elementos

-   Pre-cargado en R (no necesita instalación)

```{r}
month.name
```

¿Qué es?

-   Nombres completos de meses en inglés

-   Vector de caracteres con 12 elementos

-   Pre-cargado en R

## Funcion ts()

ts(rnorm(10), frequency = 4, start = c(2024, 2))

```{r}
ts(rnorm(10), frequency = 4, start = c(2024, 2))
```

st1 \<- ts(rnorm(38), start = c(2020, 3), frequency = 12)\
st1

```{r}
st1 <- ts(rnorm(38), start = c(2020, 3), frequency = 12)
st1
```

ts.plot(st1)

Crea un gráfico de línea con la serie de tiempo

```{r}
ts.plot(st1)
```

window(st1, c(2020,8), c(2021,1))

Extrae datos desde agosto 2020 hasta enero 2021

```{r}
window(st1, c(2020, 8), c(2021, 1))
```

## 46. Resuelva

1\. Construya una serie de tiempo semestral con 20 datos que empiece en 2011.

```{r}
serie1 <- ts(rnorm(20), start = c(2011, 1), frequency = 2)
serie1
```

2\. Cree una serie de tiempo con 15 datos bianuales, empezando en 2014.

```{r}
serie2 <- ts(rnorm(15), start = c(2014, 1), frequency = 0.5)
serie2
```

3\. De una serie de tiempo mensual que empiece en enero de 2015 y termine
en diciembre de 2018, extraiga una serie con los datos de 2017

```{r}
serie_completa <- ts(rnorm(48), start=c(2015, 1), end=c(2018, 12), frequency=12)

# Extraer solo los datos de 2017
serie_2017 <- window(serie_completa, start=c(2017, 1), end=c(2017, 12))

# Ver el resultado
serie_2017
```
